ACORDAO-COMPLETO-2555522

ACÓRDÃO DE RELAÇÃO

ACÓRDÃO DE RELAÇÃO 6277/2022 ATA 35/2022 - SEGUNDA CÂMARA

Acórdão 6277/2022-TCU-Segunda Câmara
VISTOS e relacionados estes autos de ato de pensão militar instituída pelo Sr.  Araguaryno Cabrero dos Reis em favor da Sra. Rosa Maria Pontes dos Reis (cônjuge do instituidor) e das suas filhas, emitido pelo COMANDO DA AERONÁUTICA e submetido a este Tribunal para fins de registro.
Considerando que a análise empreendida pela Secretaria de Fiscalização de Integridade de Atos e Pagamentos de Pessoal e de Benefícios Sociais (Sefip) constatou que o instituidor foi reformado por limite de idade de permanência na reserva, com proventos com base no soldo de Major Brigadeiro do Ar;
Considerando que posterior reforma por invalidez/incapacidade majorou os proventos para o posto/graduação para Tenente Brigadeiro do Ar;
Considerando que tal majoração não possui previsão legal e está em desacordo com o Acórdão 2225/2019-TCU-Plenário, de relatoria do Ministro Benjamin Zymler, que permite a majoração de reforma somente para militares da ativa ou reserva;
Considerando que essa irregularidade repercute sobre os proventos de pensão militar;
Considerando, além disso, que a Sra. Carmen Fabbri dos Reis - filha do instituidor - acumula, além da pensão em exame, uma pensão por morte do INSS desde 15/04/2021 e uma aposentadoria do INSS desde 12/07/2020, situação em desacordo com o art. 29 de lei 3765/60;
Considerando que tal acumulação é ilegal, devendo-se, porém, ser apresentado o direito à opção à Sra. Carmen Fabbri dos Reis;
Considerando que, por meio do Acórdão 1414/2021-TCU-Plenário (relator: Ministro Walton Alencar Rodrigues) , este Tribunal fixou entendimento no sentido da possibilidade de apreciação de ato sujeito a registro mediante relação, na forma do artigo 143, inciso II, do Regimento Interno/TCU, nas hipóteses em que a ilegalidade do ato decorra exclusivamente de questão jurídica de solução já pacificada na jurisprudência desta Corte de Contas;
Considerando que os pareceres da Sefip e do Ministério Público junto ao TCU foram pela ilegalidade e denegação de registro do ato em exame;
Considerando que o ato ora examinado deu entrada no TCU há menos de cinco anos;
Considerando, por fim, a presunção de boa-fé da interessada no ato em análise;
ACORDAM os Ministros o Tribunal de Contas da União, reunidos em Sessão da 2ª Câmara, com fundamento nos arts. 1º, inciso V, e 39, inciso II, da Lei 8.443/1992, c/c os artigos 17, inciso III, 143, inciso II, 259, inciso II, 260 e 262 do Regimento Interno/TCU, em considerar ilegal e negar registro ao presente ato de pensão militar, dispensar o ressarcimento das quantias indevidamente recebidas de boa-fé, consoante o disposto no Enunciado 106 da Súmula da Jurisprudência do TCU, sem prejuízo de expedir as determinações contidas no subitem 1.7 abaixo.
1. Processo TC Processo 012.975/2022-2  (PENSÃO MILITAR) 
	1.1. Interessadas: Carmen Fabbri dos Reis (XXX.002.437-XX) ; Constança Fabbri dos Reis (XXX.289.227-XX) ; Elizabeth dos Reis de Almeida (XXX.953.797-XX) ; Iraides Fabbri dos Reis (XXX.969.257-XX) ; Luciana Fabbri dos Reis (XXX.003.787-XX) ; Rosa Maria Pontes dos Reis (XXX.650.777-XX) .
	1.2. Órgão/Entidade: Comando da Aeronáutica.
	1.3. Relator: Ministro Aroldo Cedraz.
	1.4. Representante do Ministério Público: Procurador Rodrigo Medeiros de Lima.
	1.5. Unidade Técnica: Secretaria de Fiscalização de Integridade de Atos e Pagamentos de Pessoal e de Benefícios Sociais (Sefip) .
	1.6. Representação legal: não há.
	1.7. Determinações/Recomendações/Orientações:
	1.7.1. determinar ao COMANDO DA AERONÁUTICA, no prazo de 15 (quinze) dias a contar da notificação deste Acórdão, que:
	1.7.1.1. abstenha-se de realizar pagamentos decorrentes do ato ora impugnado, sujeitando-se a autoridade administrativa omissa à responsabilidade solidária, nos termos do art. 262, caput, do Regimento Interno/TCU;
        	1.7.1.2. dê ciência do inteiro teor desta Deliberação às interessadas, alertando-as de que o efeito suspensivo proveniente da interposição de possíveis recursos perante o TCU não exime da devolução dos valores percebidos indevidamente após a respectiva notificação, caso os recursos não sejam providos, encaminhando a este Tribunal, no prazo de 30 (trinta) dias, comprovante da referida ciência; 
	1.7.1.3. apresente à Sra. Carmen Fabbri dos Reis o direito a opção entre os cargos/proventos acumulados ilegalmente com a pensão militar/reforma para tal situação se enquadre no que prescreve o art. 29 de Lei nº 3765/60;
	1.7.1.4. emita novo ato de concessão de pensão militar em benefício das interessadas, livre das irregularidades verificadas, e promova o seu cadastramento no sistema e-Pessoal, submetendo-o a este Tribunal, nos termos da IN/TCU 78/2018.

Segunda Câmara

Comando da Aeronáutica.

Carmen Fabbri dos Reis (XXX.002.437-XX); Constança Fabbri dos Reis (XXX.289.227-XX); Elizabeth dos Reis de Almeida (XXX.953.797-XX); Iraides Fabbri dos Reis (XXX.969.257-XX); Luciana Fabbri dos Reis (XXX.003.787-XX); Rosa Maria Pontes dos Reis (XXX.650.777-XX).

ACORDAO-COMPLETO-2566786

Acórdão de Relação 8780/2022 - Segunda Câmara

Acórdão de Relação

AROLDO CEDRAZ

não há.

Procurador Rodrigo Medeiros de Lima.

PENSÃO MILITAR (PMIL)

Secretaria de Fiscalização de Integridade de Atos e Pagamentos de Pessoal e de Benefícios Sociais (Sefip).